臺灣板橋地方法院民事判決　　　　　　　94年度簡上字第96號
上　訴　人　元禎企業股份有限公司
法定代理人　丙○○
訴訟代理人　丁○○
被上訴人　　高晟塑膠有限公司
法定代理人　乙○○
上列當事人間請求給付貨款事件，上訴人對於中華民國94年1 月
31日臺灣板橋地方法院三重簡易庭93年度簡字第1063號第一審判
決提起上訴，經本院於94年9月7日言詞辯論終結，判決如下：
    主  文
原判決關於駁回上訴人後開第二項之訴部分，並訴訟費用（除確
定部分外）之裁判廢棄。
被上訴人應給付上訴人新台幣貳拾壹萬參仟伍佰元，及自民國九
十三年七月二十八日起，至清償日止，按週年利率百分之五計算
之利息。
其餘上訴駁回。
第一、二審訴訟費用（除確定部分外），由被上訴人負擔二分之
一，餘由上訴人負擔。
    事實及理由
一、程序上理由
    上訴人就遲延利息之請求部分，於原審原聲明請求自支付命
    令送達之日起算，嗣經提起上訴後，則變更自民國93年7 月
    28日（即支付命令送達翌日）起算，係屬聲明之減縮，核與
    民事訴訟法第446 條但書、第255 條第1 項第3 款之規定尚
    無不合，先予指明。
二、上訴人起訴主張：被上訴人分別於民國93年3 月31日、同年
    4 月5 日、同年月7 日、9 日、21日以其自己名義幫訴外人
    卓聯企業有限公司（下稱卓聯公司）向上訴人訂貨，貨款共
    欠新台幣449,151 元，屢經催討均未付款，爰依買賣關係請
    求被上訴人給付上開貨款，及自支付命令送達之日起至清償
    日止之法定遲延利息。原審判命被上訴人應給付上訴人
    32,025 元 （即上開93年3 月31日部分之貨款），及自93年
    7 月28日（即支付命令送達翌日）起至清償日止，按年息百
    分之五計算之利息，並依職權宣告假執行，且駁回上訴人其
    餘之訴。上訴人就其敗訴部分不服，提起上訴，並聲明：(一)
    原判決不利上訴人部分廢棄。(二)該廢棄部分，被上訴人應給
    付上訴人417,126 元，及自93年7 月28日起至清償日止，按
    週年利率百分之五計算之利息。
三、被上訴人則以：伊向上訴人訂貨之貨款，均已付清，另伊以
    自己名義幫卓聯公司代訂的貨款，亦已付清，並無積欠上訴
    人貨款之情事。至於93年3 月底之後卓聯公司用伊公司名義
    所訂之貨，應由卓聯公司負擔。伊幫卓聯公司代訂的貨都是
    由伊法定代理人乙○○親自打電話向上訴人訂購。有關於93
    年3 月31日的貨款32,025元，確實係伊向上訴人所訂購，故
    願意給付外，其餘非伊向上訴人訂貨部分，自無給付義務等
    語資為抗辯。原審判命被上訴人應給付上訴人32,025元及自
    93 年7月28日（即支付命令送達翌日）起至清償日止，按年
    息百分之五計算之利息，並駁回上訴人其餘之訴，上訴人不
    服提起上訴，被上訴人並聲明：請求駁回上訴。
四、查上訴人主張被上訴人於 93年 4 月 5 日、同年月7 日、9
    日（訂購2 筆）、21日有為卓聯公司向上訴人訂購聚丙烯塑
    膠粒PPK1023 計6 筆，貨款總計417,126 元尚未給付等語，
    為被上訴人所否認，並抗辯伊未於上開時間向上訴人訂貨，
    上開原料係卓聯公司所訂購，伊無須給付貨款等詞，則本件
    應審究者厥為：上訴人先後於93年4 月5 日、同年月7 日、
    9 日、21日出貨至卓聯公司之聚丙烯塑膠粒（規格：
    PPK1023 、PPK1030 、PPF1611）， 是否為被上訴人向上訴
    人所訂購？亦即，兩造就上開商品是否有成立買賣契約？經
    查，
    (一)上訴人主張被上訴人於93年4 月5 日、同年月7 日有向其
      訂購聚丙烯塑膠粒（規格PPK1023）， 其中93年4 月5 日
      訂單之貨款為91,500元，同年月7 日之貨款為122,000 元
      ，合計213,500 元乙節，業據證人即上訴人訴訟代理人丁○○於本院到場證述「（問：你接到上訴人法代下訂單的
      日期是什麼時候？）我不確認時間，但是93年4 月5 日那
      筆的貨款有可能是93年4 月3 日或4 日打電話來。4 月7
      日那筆也是在前兩天打電話來下訂單，我印象中是我接到
      被上訴人法代的電話。」、「（問：被上訴人有說只要是
      他下訂單的貨款就由他來給付？）在93年2 月的時候，他
      有打電話問我卓聯的狀況，他說以後送到卓聯的貨，貨款
      就由被上訴人負擔，並不限於他下單的部分。卓聯跟我們
      交易最後一筆是93年1 月12日，貨款是開到93年5 月10日
      ，因為卓聯付款不正常所以我們就不跟他交易。我們沒有
      確認是誰打電話來訂貨，只是知道貨要送到卓聯，那時大
      家都很熟，所以我們都是口頭下單。」等語可憑（見本院
      93 年9月7 日言詞辯論筆錄），並據上訴人提出統一發票
      之影本2 紙、對帳單、成品交運單之影本各1 紙附於原審
      卷第13、14、58頁可稽。被上訴人雖否認證人丁○○證述
      乙○○於93年4 月5 日及同年月7 日有以電話向丁○○訂
      貨等語，惟查，
      1.上訴人自93年1 月間起即未再與卓聯公司交易乙節，為
        證人即卓聯公司負責人甲○○所不爭執，其雖證稱：係
        因業務換人，非因票期太長，所以才從1 月份開始沒有
        跟上訴人往來云云（見原審卷第31頁93年10月13日言詞
        辯論筆錄），惟卓聯公司自93年4 月間起即暫停營業，
        亦據證人甲○○於原審證述明確（見原審卷第29-30 頁
        93年10月13日言詞辯論筆錄），倘卓聯公司於93年1 月
        間之營運及財務猶屬正常，自無旋於同年4 月間即暫停
        營業，並宣告倒閉之理。則上訴人主張自93年1 月間起
        即因卓聯公司給付貨款之支票票期過長，不再與其交易
        等語，即非子虛。
      2.依證人即卓聯公司法定代理人甲○○於原審到場證述「
        我是卓聯企業有限公司的負責人，我們從80幾年間就有
        跟原告公司訂購塑膠原料，因為原告公司出給我們的貨
        物的貨料有一定的額度，我們的額度用完後我們會請被
        告代為訂貨，公司在93年3 月份起就請被告代向原告公
        司訂購貨料，貨送到我們公司，貨款由我們開給被告公
        司，再由被告公司跟原告公司算，這樣的交易情形一直
        至4 月份，4 月份因為我們公司辦理暫停營業，原告要
        把所有的貨款包含我們自行訂購的部分一併向被告請款
        ，區別是我們公司或者是被告公司下訂單‧‧‧」等語
        （見原審卷第29-30 頁93年10月13日言詞辯論筆錄），
        並參諸被上訴人法定代理人乙○○陳稱：「卓聯該付的
        32 萬 餘元那筆我之所以支付，是因為卓聯對我有貨款
        債權，經由抵帳這筆就由我支付給上訴人。」等詞（本
        院94年9 月7 日言詞辯論筆錄），足見卓聯公司自93年
        3 月間起至暫停營業期間，就所需原料，係委由與其有
        交易往來之被上訴人，以被上訴人名義向上訴人訂購，
        並給付貨款與上訴人，再由卓聯公司與被上訴人結算。
        則乙○○於93年4 月5 日及同年月7 日確有打電話向上
        訴人訂貨之可能。
      3.再依證人丁○○與被上訴人法定代理人於本件訴訟前之
        93年5 月13日曾以電話協商系爭貨款之清償，依其：「
        元禎（按指丁○○，下同）：4 月5 日是你訂的，你是
        4 月6 日以後電話沒有從我這邊，然後ps5250一樣啊，
        3 月27日，3 月27日有2 筆‧‧」、「高晟（按指乙○○，下同）：我跟你講啊，楊先生我現在不管那麼多啦
        ！我現在把李先生押出來啦！對不對，3 月份你已經都
        領走了，我都不管了嘛！錢也都給你們都領走了，後面
        那些我不會再付，你聽不懂我的意思嗎？」、「元禎：
        你不願付的意思是你有訂，你也不付了，對不對？」、
        「高晟：我現在不付了，為什麼呢？因為那一天我人都
        押出來要給你們處理，你們就不想要處理，那我幹嘛要
        跟你們談」、‧‧‧、「元禎：‧‧‧但是前面到4 月
        6 日之前的訂貨，你之前說這個是你要付的。」、「高
        晟：本來我都要付的」、‧‧‧、「元禎：‧‧‧沒關
        係就算4 月7 日後的你不認，因為不是你跟我訂的，但
        是前面這個部分，到4 月7 日之前，你是不是應該要付
        呢？因為這個部分本來就是你跟我訂的。而且你跟我講
        你有收到卓聯的抵押，各方面，你才跟我訂貨，我根本
        不知道你們之間有什麼糾葛，我是知道你跟我訂」、「
        高晟：那是我跟他的事情哪。」、「元禎：對，那是你
        的事情」、「高晟：你跟我講這些我完全聽不進去了啦
        ！為什麼？那天我把人押出來就是要跟你們處理嘛！‧
        ‧‧」、「元禎：我們沒有不想處理呀, 但是我們就事
        論事，要分開處理嘛！高晟對高晟，卓聯對我們嘛！卓
        聯事實上就只有上一次訂的19萬，他延票嘛！那你的部
        分，好，你說4 月7 日你出國後是卓聯打電話跟我們小
        姐訂的，但是前面呢？3 月31日、4 月5 日都是你訂的
        」、「高晟：我跟你講，現在我那天，我一點錢都不會
        出去了啦！‧‧‧」、‧‧‧、「元禎：那你親口跟我
        訂的訂單你付不付，我只要知道這一點？」、「高晟：
        現在不付了」、‧‧‧、「元禎：那為什麼你訂的訂單
        ，他償還給你這樣不行嗎？因為就程序來講，我針對的
        是你高晟」、「高晟我現在我不要啊！」等之談話內容
        ，被上訴人法定代理人乙○○就系爭貨款中有部分係其
        親自以被上訴人名義向上訴人所訂購，並未爭執，僅表
        明不願付款，此亦有光碟附譯文1 份附於本院卷可憑。
        是證人丁○○證述被上訴人於93年4 月5 日、同年月7
        日有以電話親自向其訂購聚丙烯塑膠粒（規格PPK1023
        ），應堪採信。
      4.按原告對於自己主張之事實已盡證明之責後，被告對其
        主張，如抗辯其不實並提出反對之主張者，則被告對其
        反對之主張，亦應負證明之責，此為舉證責任分擔之原
        則。最高法院著有18年上字第2855號判利意旨可資參照
        。查上訴人就其主張被上訴人於93年4 月5 日、同年月
        7 日有向其訂購聚丙烯塑膠粒（規格PPK1023）乙 節，
        業經舉證證明如前，依上開判例意旨，自應由被上訴人
        就其反對主張負證明之責。被上訴人就其否認有於93年
        4 月5 日及同年月7 日向上訴人訂貨之抗辯，雖舉證人
        甲○○於原審93年10月13日言詞辯論筆錄到場證述「由
        被告代訂的貨都已經付清給原告，原告所請求4 月份的
        貨款是我們自己訂的，出貨單簽收的部分可以證明」等
        語為證，惟上訴人因卓聯公司用以給付貨款之支票票期
        過長，自93年1 月間起即不再與其交易，有如前述，則
        上訴人自不可能再接受卓聯公司之訂單；又卓聯公司自
        93年3 月間起至暫停營業期間，就所需原料，係委由與
        其有交易往來之被上訴人，以被上訴人名義向上訴人訂
        購，並給付貨款與上訴人，再由卓聯公司與被上訴人結
        算，有如前述，則證人甲○○證述上開貨款均係卓聯公
        司所訂購，顯與事實不符，不足資為認定事實之基礎。
        又上開原料，均係送往卓聯公司，為兩造所不爭，則由
        卓聯公司人員簽收，自屬事理之常，尚無從資為卓聯公
        司係買受人之認定。此外，被上訴人就其於93年4 月5
        日及同年月7 日未向上訴人訂貨之抗辯，並未再舉證以
        為證明，自難認已盡舉證之責任。
    (二)按請求履行債務之訴，除被告自認原告所主張債權發生原
      因之事實外，應先由原告就其主張此項事實，負舉證之責
      任，必須證明其為真實後，被告於其抗辯事實，始應負證
      明之責任，此為舉證責任分擔之原則。最高法院著有43年
      台上字第377 號判利意旨可資參照。查上訴人主張被上訴
      人於93年4 月9 日（訂購2 筆）、同年月21日有向其訂購
      聚丙烯塑膠粒（規格PPK1023 、1030、1611）3 筆乙節，
      固舉證人丁○○、並提出統一發票、對帳單、成品交運單
      為證。惟查，
      1.上訴人與被上訴人間之交易均係以電話訂貨，就於93年
        4 月9 日及同年月21日出貨至卓聯公司之聚丙烯塑膠粒
        （規格PPK1023 、1030、1611），上訴人並無法確認係
        何所訂購乙節，除據上訴人陳明外，並據證人丁○○證
        述「我們沒有確認是誰打電話來訂貨，只是知道貨要送
        到卓聯，那時大家都很熟，所以我們都是口頭下單。」
        等語明確（見本院94年9 月7 日言詞辯論筆錄），則依
        證人丁○○上開證詞，顯無法認定系爭3 筆聚丙烯塑膠
        粒（規格PPK1023 、1030、1611）係被上訴人所訂購。
      2.上訴人所提出貨單18紙及成品交運單5 紙，除其中93年
        4 月9 日、同年4 月21日之出貨單及93年4 月9 日之成
        品交運單，係與上開3 筆訂單有關外，餘均非系爭3 筆
        訂單之出貨單及成品交運單，要與本件無涉。至於前開
        2 紙93年4 月9 日及同年4 月21日之出貨單及其他由上
        訴人所提之對帳單、統一發票等件，雖均載明客戶為被
        上訴人，惟該等文書均係上訴人所自行製作，自難憑為
        認定系爭3 筆訂單即為被上訴人所訂購。而上訴人所提
        之93年4 月9 日成品交運單，除能證明曾由臺灣化學纖
        維股份有限公司將貨物載往卓聯公司外，亦難證明被上
        訴人即係買受人。
      3.又上訴人所提出丁○○與被上訴人公司法定代理人乙○○之電話談話錄音及譯文，乙○○就93年4 月6 日後仍
        有以電話向上訴人訂購原料，已予否認，並表明該原料
        非其所訂購，不應付款等語，是以該談話錄音及譯文亦
        難採為有利上訴人主張之證明。
      4.按債權債務之主體，應以締結契約之當事人為準，此觀
        最高法院17年台上字第9209號判例意旨自明。查上訴人
        就其主張被上訴人分別於93年4 月9 日、同年月21日有
        向其訂購聚丙烯塑膠粒（規格PPK1023 、1030、1611）
        ，被上訴人確為該3 筆訂單之買賣契約當事人之事實，
        並未能舉證以為證明，有如前述，則其據以請求被上訴
        人給付此部分貨款，即屬無據。
    (三)綜上，上訴人就被上訴人93年4 月5 日、同年月7 日有以
      電話親自向其訂購聚丙烯塑膠粒（規格PPK1023）， 既已
      舉證證明如前，則上訴人主張兩造就上開交易有成立買賣
      契約，即堪採信。查上訴人就其主張被上訴人分別於93年
      4 月9 日、同年月21日有向其訂購聚丙烯塑膠粒（規格PP
      K1023 、1030、1611）之事實，並未能舉證以為證明，有
      如前述，則其主張兩造間有成立買賣契約，並據以請求被
      上訴給付貨款，不足採取。
五、綜上所述，上訴人本於買賣契約之法律關係，請求被上訴人
    給付93年4 月5 日及同年月7 日之貨款計213,500 元，及自
    93年7 月28日（即支付命令送達翌日）起至清償日止，按週
    年利率百分之五計算之利息，為有理由，應予准許。逾此所
    為請求，為無理由，應予駁回。原審就上開應准許部分，為
    上訴人敗訴之判決，尚有未洽，上訴意旨求予廢棄改判，為
    有理由，爰由本院予以廢棄改判如主文第2 項所示。至於上
    訴人之請求不應准許部分，原判決為上訴人敗訴之判決，經
    核於法並無不合，上訴意旨求予廢棄改判，為無理由，應駁
    回其上訴。
六、兩造其餘陳述及所提其他證據，與判決基礎之事實並無影響
    ，不另論述，併此敘明。
七、據上論結，本件上訴為一部有理由，一部無理由，依民事訴
    訟法第436 條之1 第3 項、第450 條、第449 條第1 項、第
    79條，判決如主文。
中　　華　　民　　國　　94　　年　　9 　　月　　21　　日
                  民事第三庭    審判長法　官　陳映如
                                      法　官　許月珍
                                      法　官　陳麗玲
以上正本證明與原本無異
不得上訴
中　　華　　民　　國　　94　　年　　9 　　月　　21　　日
                            書記官　顧嘉文
